【裁判字號】    90,交上訴,477
【裁判日期】    900430
【裁判案由】    公共危險
【裁判全文】
臺灣高等法院臺南分院刑事判決              九十年度交上訴字第四七七號    Ｇ
      上  訴  人  臺灣臺南地方法院檢察署檢察官
      被      告  甲  ○  ○
      選任辯護人  吳  秋  麗
右上訴人因被告公共危險案件，不服中華民國九十年二月十六日臺灣臺南地方法院八
十九年度交訴字第三三四號第一審判決（起訴案號：臺灣臺南地方法院檢察署八十九
年度偵字第六七八一號），提起上訴，本院判決如左：
      主      文
上訴駁回。
      理      由
一、公訴意旨略以：甲○○於民國（下同）八十九年六月三日上午七時許，駕駛Ｓ四
    ─○三五六號小客車，途經台南縣玉井鄉○○路玉井工商大門前，不慎擦撞被害
    人丙○○所騎乘後附載其子乙○○之ＵＵＸ─四二二號機車，使丙○○受有右手
    、右腳擦傷，乙○○受有右腳擦傷（過失傷害部分，已另為不起訴處分），詎甲○○見狀竟駕車逃逸，旋經目擊者鄧文義追趕並報警，始查獲上情。因認甲○○
    涉有刑法第一百八十五條之四駕車肇事逃逸公共危險罪嫌云云。
二、按犯罪事實應依證據認定之，無證據不得推定其犯罪事實；又不能證明被告犯罪
    者，應諭知無罪之判決，刑事訴訟法第一百五十四條、第三百零一條第一項分別
    定有明文。其次，認定不利於被告之事實，須依積極證據，苟積極證據不足為不
    利於被告事實之認定時，即應為有利於被告之認定，更不必有何有利之證據；另
    事實之認定，應憑證據，如未能發現相當證據，或證據不足以證明，自不能以推
    測或擬制之方法，為裁判基礎（最高法院三十年上字第八一六號、四十年臺上字
    第八六號判例參照）。再者刑法第一百八十五條之四駕駛動力交通工具肇事逃逸
    罪，須行為人對於駕車肇事，致人死傷之事實具有認識，而有意逃逸者，始能成
    罪，若行為人對於駕車肇事，致人死傷之事實並無所悉，嗣後雖駕車離去，但因
    其無肇事逃逸故意，即難以該罪相繩。
三、上訴人即公訴人認被告甲○○涉有刑法第一百八十五條之四駕車肇事逃逸公共危
    險罪嫌，無非以被害人丙○○、乙○○警訊指訴，及證人鄧文義於警訊時證詞為
    其所憑論據，並參酌被告警訊供稱：伊感覺車輛有擦撞物品，不知道是機車等語
    ，及被告小客車右後葉子板，留有長約四四公分擦痕，顯見當時被告應知悉二車
    確有擦撞，而一般人駕車一有擦撞，必下車查看，被告卻駕車逕行離去，顯有肇
    事逃逸之嫌，資為佐證。
四、訊據被告堅決否認涉有前揭公共危險犯行，辯稱：其小客車右後方長達四十四公
    分刮痕，非擦撞被害人機車所致，當時其雖係右側超車，但不知為何會與被害人
    機車擦撞，且其在車內聽音樂，並未感覺有擦撞。當日伊趕上班，見機車道無車
    始右側超車，且迅速離開現場，案發時並不知有肇事等語。經查：
  (一)被告甲○○於前述時地，駕駛Ｓ四─○三五六號小客車，不慎擦撞被害人丙○○
    所騎後載其子乙○○之ＵＵＸ─四二二號機車，致被害人丙○○受有左手橈骨骨
    折、乙○○受有右膝擦傷之事實，固據被告於警訊及偵審中供承在卷，核與被害
    人丙○○、乙○○二人於警訊指訴情節相符，並有財團法人奇美醫院八十九年六
    月五日、六月十二日診斷證明書各一紙在卷可參。然被害人丙○○於警訊供稱：
    被告小客車擦撞其機車握把（詳警卷四頁），嗣於原審又稱：被告小客車只擦撞
    其機車左前握把，握把是塑膠材質，擦撞後未有損壞，未留下任何漆痕，此外未
    碰到其他地方等情（詳原審卷七一頁），是被告小客車於案發時，係擦撞被害人
    機車握把，應無疑義。另參酌卷附案發後所攝被告小客車照片（詳警卷十頁），
    小客車右後方雖有長達四四公分刮痕，然外觀窄細狹長，應係堅硬銳器所致，而
    非塑膠材質照後鏡擦撞所遺留。是被告辯稱：其小客車前述刮痕，非擦撞被害人
    機車所留痕跡等語，堪以採信。
  (二)另目擊證人鄧文義警訊供稱：被害人丙○○機車，遭被告小客車擦撞，因重心不
    穩倒地，被告小客車未停車（詳警卷第七頁），復於原審供稱：那天早上七點多
    ，當時伊騎機車於被告後方，伊見被告在路肩右側超車，被告車尾撞到被害人機
    車把手，伊只見被告擦撞到被害人機車左側手把與鏡子附近，因車速很快，無法
    確定係撞到手把或鏡子；被告車子開過時是輕輕擦過，擦撞時伊未聽見聲音，擦
    撞後被害人機車先跌跌撞撞始倒地，被告未做任何停煞動作即駛離等語（詳原審
    卷三九頁）。由此觀之，顯見本件案發時，被告小客車車尾雖曾擦撞被害人丙○○機車手把，然擦撞情形甚為輕微。參酌案發時騎機車在被害人機車後方鄧文義
    ，亦未聽見任何聲響。及被害人丙○○在原審供稱：被告小客車擦撞其機車，因
    重心不穩，慢慢搖晃始倒地等情（詳原審卷二八頁）。可知本件被害人丙○○遭
    擦撞後，係因重心不穩，慢慢搖晃後倒地。依上各情判斷，被告小客車擦撞被害
    人機車時，確係相當輕微，應可認定。
五、綜上所述，本件被告駕車與被害人丙○○機車發生擦撞，被告小客車，未留下明
    顯痕跡，且擦撞情形復屬輕微。則被告辯稱：案發當時伊不知撞到被害人機車，
    應堪採信。被告案發時，既不知駕車擦撞被害人機車，則其對於當時駕車肇事致
    人受傷之事實，顯無所悉，嗣後其雖駕車逕行離去，但因並無肇事致人受傷而逃
    逸之故意，其所為即與刑法第一百八十五條之四肇事逃逸罪責不符。此外，復查
    無其他積極證據足資證明被告涉有公訴人所指犯行，被告被訴公共危險罪嫌，應
    屬不能證明。
六、原審以被告被訴駕車肇事逃逸罪嫌不能證明，因予諭知無罪判決。本院經核原判
    決於法並無不合，公訴人上訴意旨，仍執前詞，指摘原判決不當，為無理由，應
    予駁回。
據上論斷，應依刑事訴訟法第三百六十八條，判決如主文。
本案經檢察官羅清溪到庭執行職務。
中    華    民    國      九十      年      四      月        卅        日
                                  臺灣高等法院臺南分院刑事第五庭
                                      審判長法官  茆    臺    雲
                                            法官  李    文    福
                                            法官  董    武    全
右正本證明與原本無異。
如不服本判決，應於判決送達後十日內向本院提出上訴狀，其未敘述理由者並應於提
出上訴狀後十日內向本院補提理由書（應附繕本)。
                                      法院書記官  黃    全    忠
中    華    民    國      九十      年      五      月        一        日


司法院資訊處製作；財團法人民間司法改革基金會備份。
